臺灣高等法院高雄分院民事裁定　　　　 100年度家抗字第17號
抗　告　人　陳宗源
即 債 務人
相　對　人　楊騏榕
即 債 權人　　　　　(送達代.
上列當事人間請求交付遺產假處分事件，抗告人對於中華民國10
0 年4 月11日台灣高雄地方法院100 年度裁全字第655 號所為裁
定，提起抗告，本院裁定如下：
      主    文
抗告駁回。
抗告訴訟費用新臺幣壹仟元由抗告人負擔。
      理    由
一、本件抗告意旨略以：(一)被繼承人陳李雲鄉於民國97年12月6
    日死亡，伊為陳李雲鄉之養子，自有權繼承陳李雲鄉之遺產
    ，而相對人則為陳李雲鄉之養女陳富暄( 原名陳素媛) 之養
    女，並無民法第1140條之代位繼承權，自不得代位陳富暄繼
    承陳李雲鄉之遺產，有司法院22年院字第851 號、24年院字
    第1382號解釋可憑。(二)當陳李雲鄉在高雄榮民總醫院養病及
    97年12月18日出殯時，抗告人即已告知相對人，抗告人要單
    獨辦理繼承之事實，故依民法第1146條第2 項之規定，相對
    人之繼承權回復請求權自相對人知悉被侵害之時起已逾二年
    而消滅，而原審法院不察，遽准予假處分之裁定，自有不當
    云云。
二、按債權人就金錢請求以外之請求，欲保全強制執行聲請假處
    分，就請求及假處分之原因，應釋明之；釋明如有不足，而
    債權人陳明願供擔保或法院認為適當者，法院得定相當之擔
    保，命供擔保後為假處分，民事訴訟法第532條、第533條準
    用第526條第1項、第2項定有明文。
三、經查，相對人即債權人於原審聲請主張，被繼承人陳李雲鄉
    於97年12月6日死亡，遺有如原裁定附表所示之二筆土地及
    其上建物，伊為陳李雲鄉之養女陳富暄 (原名陳素媛，原裁
    定誤載為陳素娥)之養女，抗告人則為陳李雲鄉之養子，陳
    富暄已於97年9月16日死亡，伊自得代位陳富暄而與抗告人
    共同繼承陳李雲鄉所遺財產，惟抗告人竟以其為唯一繼承就
    陳李雲鄉所遺之財產辦畢繼承登記，並辦理抵押借款，侵害
    伊之繼承權，若抗告人將系爭陳李雲鄉之遺產為讓與、再設
    定他項權利及其他一切處分行為，日後伊將有不能或甚難執
    行之虞等情，業據其提出陳富暄及兩造之戶籍資料、陳李雲
    鄉之遺產稅繳清證明書、繼承系統表、系爭不動產登記謄本
    等為證，堪認其就請求之原因已足以釋明，而其就假處分之
    原因，亦已釋明，雖尚有不足，惟相對人既陳明願供擔保以
    補釋明之不足，依前項說明，法院自得定相當之擔保予以准
    許，原審命相對人供擔保予以准許核無不當。
四、抗告人雖以上情提出抗告，惟查(一)依大法官會議第70號解釋
    已變更上開司法院院字第851 號、1352號解釋，認為養子女
    之養子女得代位繼承養子女之養父母之遺產，況此為實體上
    之爭執，應於本案訴訟時始得爭執，並非於假處分保全程序
    所得解決之問題。(二)相對人之請求權是否罹於時效亦為實體
    上之爭執，亦非假處分保全程序所得解決之問題( 最高法院
    69年台抗字第72號判例參照) ，故抗告為無理由，應予駁回
    。
五、據上論結，本件抗告為無理由，依民事訴訟法第495條之1第
    1 項、第449條第1項、第95條、第78條，裁定如主文。
中    華    民    國    100    年    5    月    27    日
                              民事第五庭
                                  審判長法官  簡色嬌
                                  法      官  陳真真
                                  法      官  黃科瑜
以上正本證明與原本無異。
如不服本裁定應於送達後10日內向本院提出再抗告狀（並按他造
當事人之人數附繕本），並繳納再抗告費新臺幣1,000 元。
再為抗告僅得以適用法規顯有錯誤為理由，並應委任律師為代理
人。如委任律師提起抗告者，應一併繳納抗告費。
中    華    民    國   100    年    5     月    30    日
                                  書  記  官  彭筱瑗
附註：
抗告人之配偶、三親等內之血親、二親等內之姻親，或抗告人為
法人、中央或地方機關時，其所屬專任人員具有律師資格並經法
院認適當者，亦得為第三審代理人。
抗告人或其法定代理人具有律師資格者及前項情形，應於提起抗
告或委任時釋明之。